【裁判字號】    89,易緝,16
【裁判日期】    890414
【裁判案由】    毒品危害防制條例
【裁判全文】
臺灣高雄地方法院刑事判決                          八十九年度易緝字第一六號
    公  訴  人  臺灣高雄地方法院檢察署檢察官
    被      告  甲○○原名莊.
右列被告因違反毒品危害防制條例案件，經檢察官提起公訴（八十七年度偵字第七四
三九號）與移送併辦（八十七年偵字第一○八七一、一○八九二、一七○○○、一四
八四一號，本院判決如左：
      主  文
甲○○（原名莊雲龍）連續施用第二級毒品，免刑。扣案之安非他命玖小包（驗後毛
重肆點陸玖公克)、殘餘安非他命之夾鍊袋貳個，均沒收銷燬之；自製吸管壹支沒收
。
    事  實
一、甲○○（原名莊雲龍）基於概括犯意，自八十七年二月間起，至同年六月二十五
    日止，連續高雄市旗津公廁內等處，施用第二級毒品安非他命多次，嗣於八十七
    年三月二十七日十五時三十分許，在高雄市旗津區○○○路二百九十七巷五弄二
    十七號為警查獲，並查獲安非他命一小包（驗後毛重○、六公克），又於八十七
    年五月八日零時許，在高雄市旗津區○○○路二十三號前查獲安非他命一小包（
    驗後毛重○、五八公克），復於八十七年五月九日十八時許在高雄市旗津區○○
    ○路大汕國小旁查獲安非他命七小包（驗後毛重三、五公克）、另於八十七年六
    月十七日零時四十分許在高雄市旗津區○○○路八三六號前為警查獲、又於八十
    七年六月二十五日二十一時許在高雄市旗津區○○○路五六一號前查獲吸管一支
    、殘餘安非他命之夾鍊袋貳個。
二、案經高雄市政府警察局鼓山分局移送臺灣高雄地方法院檢察署檢察官偵查起訴，
    及移送併辦。嗣由本院裁定送觀察、勒戒，認有繼續施用毒品之傾向，再裁定施
    以強制戒治，執行後交付保護管束期滿。
    理  由
一、按法院認為應科拘役、罰金或應諭知免刑或無罪之案件，被告經合法傳喚無正當
    理由不到庭者，得不待其陳述逕行判決。刑事訴訟法第三百零六條定有明文。本
    件被告經合法通知未於審理期日到庭，爰不待其陳述逕行判決，合先敘明。
二、右揭犯罪事實，業據被告甲○○（原名莊雲龍）於本院八十九年一月十日訊問時
    坦承不諱，且被告於警訊時為警採取之尿液，經送請高雄市立凱旋醫院，均驗出
    含有甲基安非他命陽性反應，又扣案之結晶體九小包及殘餘安非他命之夾鍊袋貳
    個，經送請高雄醫學院附設中和紀念醫院檢驗，亦均驗出含有甲基安非他命成份
    ，有上開醫院檢驗成績書與檢驗報告單共九張附卷可稽，此外復有扣案之安非他
    命玖小包（驗後毛重肆點陸玖公克）、殘餘安非他命之夾鍊袋貳個，可資佐證，
    核其自白與事實相符，罪證明確，被告犯行洵堪認定。
三、查安非他命係經行政院衛生署於七十九年十月九日以衛署藥字第九０四一四二號
    公告列入麻醉藥品管制條例第二條第四款所定「化學合成麻醉藥品」管理，七十
    九年十月十一日生效，並禁止非法持有及施打、吸用。核被告違反規定，非法吸
    用安非他命之行為，係犯麻醉藥品管理條例第十三條之一第二項第四款之非法吸
    用化學合成麻醉藥品罪。惟「安非他命」業經毒品危害防制條例第二條第二項第
    二款列為第二級毒品管制，不得持有、施用。本案裁判時，毒品危害防制條例業
    經公布施行，以之與行為時之麻醉藥品管理條例相比較結果，麻醉藥品管理條例
    第十三條之一第二項第四款之規定固較毒品危害防制條例第十條第二項之規定為
    輕，然依毒品危害防制條例第二十條第一項、第二項規定：施用第一級、第二級
    毒品者，應先將被告送勒戒處所觀察、勒戒；經觀察、勒戒後，有繼續施用毒品
    之傾向者，由檢察官聲請法院裁定令入戒治處所施以強制戒治，其期間為一年。
    同條例第二十三條第一項復規定：依第二十條第二項強制戒治期滿或交付保護管
    束期滿，應由檢察官為不起訴之處分；又同條例第三十五條第三款亦規定：本條
    例修正前繫屬法院審理中之案件，由法院依修正後規定處理之，依修正後規定應
    為不起訴處分者，法院應為免刑之判決，是二者相比較，自應適用毒品危害防制
    條例較有利於被告。依此說明，爰依毒品危害防制條例之規定論處。核被告施用
    安非他命之行為，係犯毒品危害防制條例第十條第二項之施用第二級毒品罪。其
    非法持有安非他命，本應以持有論，惟其持有後，進而施用，其持有之低度行為
    應被施用之高度行為所吸收，不另論罪。其先後多次施用第二級毒品安非他命之
    犯行，時間緊接，犯罪構成要件相同，顯係基於概括犯意反覆為之，應依連續犯
    之規定，論以一罪。又被告因施用第二級毒品安非他命，業經本院前於八十七年
    五月二十七日依職權裁定送勒戒處所觀察勒戒後，經衛生醫療網支援醫師評定結
    果認有繼續施用毒品傾向，故再裁定施以強制戒治，茲已執行後交付保護管束期
    滿，爰依法為免刑之判決。又扣案之安非他命九小包（驗後毛重肆點陸玖公克)
    、殘餘安非他命之夾鍊袋貳個為毒品，因其內之毒品已無法剝離，故亦視為毒品
    ，均應依毒品危害防制條例第十八條第一項規定，不問屬於犯人與否，均沒收銷
    燬之。另扣案之吸管一支，雖為被告所有，及供其施用毒品之器具，已據其供明
    在卷，惟毒品危害防制條例第十八條第一項前段規定係限於「專」供製造或施用
    毒品之器具，所謂「專」供，係指器具本身性質上「專」供為製造、施用毒品之
    用者為限，若通常可以供他項用途之器具，以之代用，或將本供為他用途之器具
    拼湊後，以供施用，均非屬之。本件被告所有之吸管一支，原為供家庭用途之器
    具，均非專供施毒、製毒之器具甚明，即非毒品危害防制條例第十八條之器具，
    應依刑法第三十八條第一項第二款之規定沒收。至鑑驗所耗費之毒品，業已滅失
    ，自無庸宣告沒收，附此敘明。
四、公訴人雖未就被告自八十七年三月二十八日以後迄同年六月二十五日止之施用第
    二級毒品安非他命犯行起訴，惟該部分事實與前揭已起訴論罪之施用安非他命部
    分，有連續犯之裁判上一罪關係，為起訴效力所及，本院自得一併審理，併此敘
    明。
據上論斷，應依刑事訴訟法第二百九十九條第一項但書，毒品危害防制條例第十條第
二項、第三十五條第三款、第二十三條第一項、第十八條第一項，刑法第十一條前段
、第二條第一項、第五十六條，第三十八條第一項第二款，判決如主文。
本案經檢察官蔡麗宜到庭執行職務。
中          華          民        國  八十九  年      四    月  十四    日
                            台灣高雄地方法院刑事第六庭
                                      法  官  沈建興
如不服本判決，應於送達後十日內，向本院提出上訴狀。
右為正本，係照原本作成，證明與原本無異。
                                      書記官  蔡琬玲
中         華           民        國  八十九  年      四    月  十五    日


司法院資訊處製作；財團法人民間司法改革基金會備份。
